【裁判字號】    92,上易,119
【裁判日期】    920416
【裁判案由】    勞動基準法
【裁判全文】
臺灣高等法院高雄分院刑事判決                    九十二年度上易字第一一九號
      上  訴  人
      即  被  告  鉦永金屬企業有限公司
      兼  代表人  甲○○
      選任辯護人  陳見和
右上訴人因勞動基準法案件，不服臺灣屏東地方法院九十一年度易字第九九五號中華
民國九十一年十月三十日第一審判決（起訴案號：臺灣屏東地方法院檢察署九十一年
度偵字第三四０六號、第四三四二號），提起上訴，本院判決如左：
      主  文
上訴駁回。
      事  實
一、甲○○係設於屏東縣萬丹鄉○○村○○路二之二號鉦永金屬企業有限公司（以下
    簡稱鉦永公司）之負責人，為法人之代表人。鉦永公司於民國七十五年起開始僱
    用乙○○在該公司內從事鎖螺絲之勞動工作，惟自八十七年起，乙○○另應負責
    傢俱修邊、裁剪及挖孔等勞動工作，嗣於九十一年二月間，甲○○明知以勞工對
    於所擔任之工作確不能勝任為由終止勞動契約時，應先期預告，再依規定比例發
    給勞工資遣費，其竟未經預告即以上開理由終止與乙○○之勞動契約，且未依勞
    動基準法之規定，核發資遣費給乙○○。事經屏東縣政府出面協調多次未果，而
    移送法辦。
二、案經楊被害人重郎訴由屏東縣政府移送臺灣屏東地方法院檢察署檢察官偵查起訴
    。
      理  由
一、訊據上訴人即被告甲○○坦承其為被告鉦永公司之代表人，被告鉦永公司於右揭
    時地僱用告訴人乙○○從事勞動工作，嗣於九十一年二月間，被告甲○○未經預
    告即終止與告訴人間勞動契約，且未核發資遣費給告訴人之事實不諱，然矢口否
    認有何違反勞動基準法犯行，辯稱：我自八十七年起指派乙○○為傢俱修邊、裁
    剪及挖孔之工作，因乙○○不學習，又不改進，顯無法適應，才以口頭請他不要
    再來上班等語。
二、經查：
（一）右揭事實，業據告訴人先後指訴甚詳，並有屏東縣政府移送書、開會通知單、
      勞資爭議協調申請書、勞資爭議協調會議記錄、及告訴人財政部臺灣省南區國
      稅局資料在卷可稽。
（二）按雇主認勞工對於所擔任之工作確不能勝任時，得預告勞工終止勞動契約，勞
      動基準法第十一條第五款定有明文。上揭所謂「確不能勝任工作」，非但指能
      力上不能完成工作，即怠忽所擔任之工作，致不能完成，或違反勞工應忠誠履
      行勞務給付之義務均屬之，最高法院八十四年度台上字第六七三號判決可資參
      照。又雇主依該法第十一條規定終止勞動契約者，其預告期間依左列各款之規
      定：一、繼續工作三個月以上一年未滿者，於十日前預告之。二、繼續工作一
      年以上三年未滿者，於二十日前預告之。三、繼續工作三年以上者，於三十日
      前預告之。勞動基準法第十六條分別定有明文。再依同法第十七條規定：雇主
      依第十六條規定終止勞動契約者，應依左列規定發給勞工資遣費：一、在同一
      雇主之事業單位繼續工作，每滿一年發給相當於一個月平均工資之資遣費。二
      、依前款計算之剩餘月數，或工作未滿一年者，以比例計給之。未滿一個月者
      以一個月計。本件被告甲○○既坦承終止與告訴人間勞動契約肇因告訴人不學
      習，又不改進，工作無法適應等語，顯係指明告訴人有能力上不能完成工作之
      情形，參照前揭最高法院判決意旨，即係主張告訴人不能勝任工作。是被告甲
      ○○據此終止與告訴人間勞動契約者，即應依上揭規定先行預告並核發資遣費
      始行合法，其捨此不為，已經違反勞動基準法之規定至明。
（三）雖證人陳榮鑒及蕭秀枝均於本院九十二年三月十二日調查時結證：乙○○在鉦
      永公司十幾年來都沒有如期完成公司交代的事情，而且領取的物料時常往櫃子
      亂塞或者隨意亂放，告訴人在工作上無法盡到其勞務方面應盡之義務等語（見
      本院卷第三十四頁、第三十五頁），然此為告訴人所否認，姑不論證人陳榮鑒
      及蕭秀枝所述是否屬實，告訴人即使無法勝任工作，被告亦應依勞動基準法上
      開規定先行預告並核發資遣費給告訴人，始為合法，因此證人陳榮鑒及蕭秀枝
      上開證詞，亦不足作為有利於被告之證據。
（四）綜上所述，足見被告所辯，顯係卸責之詞，不足採信。本件事證明確，被告等
      違反勞動基準法犯行，堪以認定。
三、被告甲○○為鉦永公司之代表人，因執行業務，違反勞動基準法第十七條之雇主
    終止勞動契約，應依規定發給勞工資遣費之規定，應從同法第八十一條第一項之
    規定，依第七十八條規定處斷；被告鉦永公司則應依同法第八十一條第一項前段
    論處。
四、原審以被告罪證明確，因予適用勞動基準法第七十八條、第八十一條第一項前段
    ，刑法第十一條前段、第四十二條第二項，罰金罰鍰提高標準條例第二條之規定
    ，並審酌本件違反勞動基準法犯行所生對勞工權益之損害程度，迄未依規定給付
    告訴人應得之資遣費及犯罪後否認犯行等一切情狀，分別量處被告鉦永公司、甲
    ○○各罰金三萬元，及就被告甲○○部分諭知如易服勞役之折算標準，認事用法
    核無違誤，所處之刑亦屬適當。被告上訴意旨，仍執前詞，否認犯罪，指摘原判
    決不當，為無理由，應予駁回。
據上論斷，應依刑事訴訟法第三百六十八條，判決如主文。
本案經檢察官方娜蓉到庭執行職務。
中    華    民    國      九十二      年      四      月     十六   日
                              臺灣高等法院高雄分院刑事第二庭
                                  審判長法官  林正雄
                                        法官  謝靜雯
                                        法官  黃壽燕
右正本證明與原本無異。
不得上訴。
                                      書記官  黃富美
中    華    民    國      九十二      年      四      月    十六    日
附錄本判決論罪科刑法條：
勞動基準法第十七條
  雇主依前條終止勞動契約者，應依左列規定發給勞工資遣費：
  一  在同一雇主之事業單位繼續工作，每滿一年發給相當於一個月平均工資之資遣
      費。
  二  依前款計算之剩餘月數，或工作未滿一年者，以比例計給之。未滿一個月者以
      一個月計。
勞動基準法第七十八條
  違反第十三條、第十七條、第二十六條、第五十條、第五十一條或第五十五條第一
  項規定者，處三萬元以下罰金。
勞動基準法第八十一條
  法人之代表人、法人或自然人之代理人、受僱人或其他從業人員，因執行業務違反
  本法規定，除依本章規定處罰行為人外，對該法人或自然人並應處以各該條所定之
  罰金或罰鍰。但法人之代表人或自然人對於違反之發生，已盡力為防止行為者，不
  在此限。
  法人之代表人或自然人教唆或縱容為違反之行為者，以行為人論。


司法院資訊處製作；財團法人民間司法改革基金會備份。
